【裁判字號】    91,交聲,1128
【裁判日期】    920211
【裁判案由】    違反道路交通管理處罰條例聲明異議
【裁判全文】
臺灣臺北地方法院交通事件裁定                  九十一年度交聲字第一一二八號
    異議人即
    受處分人  甲○○  女  四十.
右列受處分人因違反道路交通管理處罰條例案件，對於臺北市交通事件裁決所九十一
年七月八日所為之處分（原處分：北市裁三字第駕裁二二－ＡＢＷ九一三七０九號）
，聲明異議，本院裁定如左：
    主  文
原處分撤銷。
甲○○不罰。
    理  由
一、按法院受理交通事件，準用刑事訴訟法之規定，道路交通管理處罰條例第八十九
    條前段定有明文，是最高法院七十六年臺上字第四九八六號判例「認定犯罪事實
    所憑之證據，雖不以直接證據為限，間接證據亦包括在內，然而無論直接證據或
    間接證據，其為訴訟上之證明，須於通常一般之人均不致有所懷疑，而得確信其
    為真實之程度者，始得據為有罪之認定，倘其證明尚未達到此一程度，而有合理
    之懷疑存在而無從使事實審法院得有罪之確信時，即應由法院為諭知被告無罪之
    判決」，揆諸前開說明，法院於審理行為人違反道路交通管理處罰條例案件，當
    踐行完畢調查證據之程序後，為事實之認定時，如就原處分機關所認定之行為人
    違規之事實仍有合理之訴訟上懷疑，而無法確信行為人確有該當於道路交通管理
    處罰條例各該處罰條文之構成要件事實時，此際即應依訴訟上之待證事實「倘有
    懷疑，則從被告之利益作解釋」（in dubi opro reo）之證據法則，作對受處分
    人有利之認定。
二、本件原處分機關認受處分人即異議人甲○○駕駛ＤＢ－五二七八號自用小客車，
    於民國九十一年四月二十四日十七時四十分，沿臺北市○○○路○段一０三巷西
    向東方向行駛至建國南路一段交叉路口時，未讓自建國南路一段第二快車道北向
    南行駛之ＡＭＤ－二九三號重型機車先行，其左前車門與該重型機車之前車頭相
    撞而肇事，經舉發單位臺北市政府警察局大安分局大安分隊員警製單舉發，受處
    分人嗣於應到案日期前向原處分機關臺北市交通事件裁決所陳述不服舉發，經原
    處分機關函請舉發單位查處，仍認定受處分人有上述違規行為，原處分機關乃於
    九十一年七月八日以受處分人違反道路交通管理處罰條例第四十五條第九款、第
    六十一條第三項、第六十三條第一項等規定，裁決受處分人罰鍰新臺幣六百元、
    記違規點數一點。
二、訊據受處分人堅決否認有前述違規行為，辯稱：伊經過路口時確定建國南路由北
    往南方向為紅燈，且沒有車輛才開出來，相撞地點是在內側車道禁行機車道，伊
    並未違規等語。經查，受處人於前揭時、地駕駛ＤＢ－五二七八號自用小客車沿
    新生南路一段一０三巷由西往東方向行駛，至建國南路一段路口，與沿建國南路
    由北往南騎乘ＡＭＤ－二九三號重型機車之乙○○相撞一節，為受處分人所自承
    ，且經乙○○到庭證述在卷（見本院九十二年一月三十日訊問筆錄），並有臺北
    市政府警察局大安分局大安分隊員警繪製之道路交通事故調查報告表附卷可稽。
    乙○○於本院調查時雖證稱伊當時看到受處分人車輛時，受處分人的車子車頭出
    來一點點，受處分人正在看有沒有來車，伊就按喇叭，伊以為受處分人要讓伊過
    ，沒想到受處分人又開出來，所以伊就撞到受處分人車門靠近中間的部分，當時
    伊是在比較靠右邊的車道行駛等語（見同上筆錄），惟本院觀之員警於道路交通
    事故調查報告表上所繪製之現場圖，受處分人駕駛之前開自用小客車與乙○○騎
    乘之前開重型機車相撞地點係在建國南路一段內側禁行機車道上，換言之，受處
    分人駕駛之前開車輛車身幾乎已將通過建國南路，再參酌乙○○證稱其當時等紅
    燈時是在前排第一輛車等詞（見同上筆錄），足見受處分人辯稱沿新生南路一段
    一０三巷由西往東行駛至建國南路一段路口時，適建國南路由北往南車道前方路
    口號誌為紅燈並無車輛，伊始往前行駛等語應堪採信。揆諸前揭說明，原處分機
    關依據道路交通管理處罰條例第四十五條第九款、第六十三條第一項處罰行為人
    ，即有未洽，受處分人之異議為有理由，應由本院將原處分撤銷，改諭知受處分
    人不罰，以資適法。
據上論斷，應依道路交通案件處理辦法第二十條前段，裁定如主文。
中      華      民      國      九十二    年    二    月      十一      日
                                    臺灣臺北地方法院交通法庭
                                        法  官  鄭  佾  瑩
右正本證明與原本無異。
如不服本裁定，應於裁定送達後五日內向本院提出抗告狀。
                                        書記官  何  適  熹
中      華      民      國      九十二    年     二     月    十三      日


司法院資訊處製作；財團法人民間司法改革基金會備份。
